臺灣南投地方法院刑事判決
111年度訴字第67號
公  訴  人  臺灣南投地方檢察署檢察官 
被      告  陳鴻昱




上列被告因傷害案件，經檢察官提起公訴（110 年度偵字第3323
號），被告於準備程序中就被訴事實為有罪之陳述，經告以簡式
審判之旨，並聽取當事人之意見後，本院合議庭裁定由受命法官
獨任進行簡式審判程序，判決如下：
    主          文
陳鴻昱犯傷害罪，處拘役伍拾玖日，如易科罰金，以新臺幣壹仟
元折算壹日。
    犯罪事實及理由
一、被告陳鴻昱所犯刑法第135 條第2 項之意圖使公務員執行一
　　定職務而施強暴罪、同法第277 條第1 項之傷害罪，均係死
　　刑、無期徒刑、最輕本刑為3 年以上有期徒刑以外之罪，且
　　非高等法院管轄第一審案件，被告於本院準備程序中，先就
　　被訴事實為有罪之陳述，經告知簡式審判程序之旨，並聽取
　　檢察官、被告之意見後，本院合議庭裁定由受命法官獨任進
　　行簡式審判程序；又本案之證據調查，依刑事訴訟法第 273
　　條之2 之規定，不受同法第159 條第1 項、第161 條之2 、
　　第161 條之3 、第163 條之1 及第164 條至第170 條之限制
　　。
二、本案犯罪事實及證據，除證據部份應補充被告於本院準備程
　　序及審理時之自白（見本院卷第92、100 頁）外，餘均引用
　　起訴書之記載（如附件）。
三、論罪科刑之理由：
  ㈠按所謂傷害兼指生理機能及身體外形之損害或不良改變而言
　　，諸如毛髮、指甲截斷、綑綁後造成淤血、以皮帶抽打背臀
　　、滴蠟在身上造成瘀青、擦傷、紅腫、對身體之穿刺、穿環
　　，或以強暴脅迫使其精神上受重大打擊等皆屬之（最高法院
　　104 年度台上字第3946號判決意旨參照）。核被告所為，係
　　犯刑法第135 條第2 項之意圖使公務員執行一定職務而施強
　　暴罪、同法第277 條第1 項之傷害罪。
　㈡被告所犯意圖使公務員執行一定職務而施強暴罪、傷害罪，
　　係一行為觸犯數罪名，為想像競合犯，應依刑法第55條之規
　　定，從一重之傷害罪處斷。　　
　㈢公訴意旨雖主張被告前於民國107 年間，因違反毒品危害防
　　制條例案件，經本院以107 年度審訴字第289 號判決判處有
　　期徒刑1 年確定，又因違反毒品危害防制條例案件，經本院
　　以107 年度原訴字第19號判決判處有期徒刑4 月確定，上開
　　2 案合併定應執行有期徒刑1 年2 月確定，並於108 年12月
　　1 日縮短刑期執行完畢出監，5 年以內故意再犯本案之罪，
　　為累犯。惟公訴意旨並未就此構成累犯之事實及應加重其刑
　　之事項具體指出證明之方法，參酌最高法院大法庭110 年度
　　台上大字第5660號裁定意旨，以及上開前案之罪名及罪質與
　　本案所犯之罪名及罪質均不相同等情，不論以累犯、而係列
　　為刑法第57條第5 款所定「犯罪行為人之品行」之量刑審酌
　　事項，併予敘明。　　
　㈣又按，犯人是否精神耗弱，應由事實審法院依法認定，如果
    犯罪時之精神狀態並無直接證明，即綜合犯罪前後之一切狀
    況為心證資料，予以適當之判斷，要非法所不許（最高法院
    25年上字第2324號判例要旨參照）。查被告雖稱其患有中度
    思覺失調症（見本院卷第70頁）云云。惟檢視警員職務報告
    、被告警詢筆錄、告訴人林佳潔及證人曾柏瑋之證述等卷內
    事證（見警卷第1 、6 至8 頁、偵卷第52、54頁），被告於
    案發前可以正常進行報案、並且敘述自己與布拉格汽車旅館
    之糾紛；案發後也可正常回答警詢提問，顯見被告於本案行
    為當時，並無因精神障礙或其他心智缺陷，致不能辨識其行
    為違法或欠缺依其辨識而為行為之能力，或致其辨識行為違
    法或依其辨識而行為之能力顯著減低之情形，自無刑法第19
    條第1 、2 項規定之適用。 
　㈤爰審酌被告曾因妨害公務案件，經本院以109 年度投簡字第
　　283 號判決判處有期徒刑3 月，嗣經上訴駁回確定，有臺灣
　　高等法院被告前案紀錄表在案足佐，仍不知警惕，而其知悉
　　告訴人係依法執行職務之公務員，竟為要求處理自己消費糾
　　紛，率對警員施以丟擲鑰匙之強暴手段，不僅造成告訴人之
　　身心受創，並且影響國家公權力之執行，行為實有不該，兼
　　衡其一時情緒失控、以致觸法，犯後坦承犯行、尚見悔意，
　　迄未與告訴人達成和解或給付賠償（見本院卷第92頁），犯
　　罪之動機、目的、手段、情節、所生危害、告訴人受傷程度
　　（見警卷第2 頁、偵卷第165 頁），以及被告自述高商畢業
　　、中度身心（智能）障礙之智識程度，患有思覺失調症、先
　　前擔任工頭、家庭經濟情況勉持之生活狀況（見本院卷第70
　　、92、100 頁）暨其品行等一切情狀，量處如主文所示之刑
　　，並諭知易科罰金之折算標準。　　
四、適用之法律：
　　刑事訴訟法第273 條之1 第1 項、第299 條第1 項前段、第
　　310 條之2 、第454 條第2 項。
五、如不服本判決，應於收受送達後20日內向本院提出上訴書狀
　　，並應敘述具體理由；其未敘述上訴理由者，應於上訴期間
　　屆滿後20日內向本院補提理由書（均須附繕本）。
本案經檢察官黃淑美提起公訴，檢察官廖秀晏到庭執行職務。
中    華    民    國   111    年    6     月    28    日
                  刑事第一庭    法  官  張國隆
以上正本與原本無異。
如不服本判決，應於收受送達後20日內向本院提出上訴書狀，並
應敘述具體理由；其未敘述上訴理由者，應於上訴期間屆滿後20
日內向本院補提理由書（均須按他造當事人之人數附繕本）「切
勿逕送上級法院」。
告訴人或被害人如對於本判決不服者，應具備理由請求檢察官上
訴，其上訴期間之計算係以檢察官收受判決正本之日期為準。　　　　　　                      書記官  張馨方
中    華    民    國   111    年    6     月    28    日
附錄本案論罪科刑法條：
中華民國刑法第135 條第1 、2 項
對於公務員依法執行職務時，施強暴脅迫者，處3 年以下有期徒
刑、拘役或30萬元以下罰金。
意圖使公務員執行一定之職務或妨害其依法執行一定之職務或使
公務員辭職，而施強暴脅迫者，亦同。 
中華民國刑法第277 條第1 項
傷害人之身體或健康者，處5 年以下有期徒刑、拘役或50萬元以
下罰金。